【裁判字號】    89,訴,27
【裁判日期】    890301
【裁判案由】    毒品危害防制條例
【裁判全文】
臺灣臺南地方法院刑事判決                            八十九年度訴字第二七號
    公  訴  人  臺灣台南地方法院檢察署檢察官
    被      告  甲○○
    指定辯護人  本院公設辯護人丙○○
右列被告因違反毒品危害防制條例案件，經檢察官提起公訴 (八十八年度偵字第一三
四三九號)，本院判決如左：
    主  文
甲○○共同連續意圖販賣而持有第一級毒品，處有期徒刑伍年貳月。
扣案之第一級毒品海洛因壹包(淨重參拾柒點肆公克)沒收銷毀之。
    事  實
一、甲○○於民國八十二年間，因犯施用毒品罪，經法院判處有期徒刑三年二月，經
    與他案接續執行，於八十六年四月三日假釋出獄，目前仍在假釋中，仍不知悔改
    ，又與丁○○（另案起訴）二人間基於共同意圖販賣而販入毒品之概括犯意聯絡
    ，先後五次於八十八年八月十五日、二十五日、同年九月五日、十五日、二十七
    日，在戊○○位於彰化縣北斗鎮○○路十八號之住處，向戊○○販入第一級毒品
    海洛因，前四次數量均為十九公克，價錢同為新台幣（下同）七萬元，第五次數
    量則為三十八．三八公克，價錢為十二萬元，嗣於八十八年九月七日下午七時許
    ，在台南市○○路二百號洪業建設大樓前，為警查獲丁○○，並扣得海洛因三七
    點四公克，並尋線查獲甲○○。
二、案經台南縣警察局移請臺灣台南地方法院檢察署檢察官偵查起訴。
    理  由
一、訊據被告甲○○對於與另案被告丁○○共同向戊○○購買第一級毒品海洛因之事
    實並不否認，核與證人丁○○於本院調查中及戊○○於臺灣台南地方法院檢察署
    八十八年偵字第一二０七八號及一二０七九號販賣毒品案件中證述之情節大致相
    符，復有扣案如事實欄所載之海洛因一包 (淨重三十七點四公克)，及該海洛因
    之相片一張，在八十八年偵字第一二０七九號卷宗附卷可稽，被告上開自白自與
    事實相符而堪採信。又證人丁○○於本院調查中雖又辯稱：「起訴書之所記載之
    時間、次數有誤，已記不清其真正購買之時間」云云，唯查證人丁○○警訊中供
    稱：「共購買四次，第一次為八十八年八月十五日、第二次是八十八年九月五日
    、第三次是同年九月十五日、第四次是九月二十七日」等語，於本院調理中亦稱
    ：「其自陳首次購買之時間為八十八年七月底，最後一次購買之時間為九月二十
    七日」等語均與起訴書上所述之時間相符，依此足認前開購買之次數、時間應無
    違誤。又被告甲○○雖又辯稱：「係為自己吸用始購入大量之海洛因」云云。然
    查：被告與丁○○在極短之時間內販入大數之海洛因，絕非短期內其二人身體所
    得負荷之全部施用量；又海洛英價格昂貴，購入後如久未吸用，又將受潮而影響
    施用品質，被告應無僅為自己存放施用之理；再被告有多次施用毒品之前科，自
    為警方人員特別注意之對向，被告如非短期間內可販賣脫手，否則為警方查獲之
    機率大增，豈非損失慘重？未扣案現場雖未查獲分裝袋及電子秤等物，唯查並非
    所有販賣毒品者均以分裝小袋之方式分批賣出，概分裝小袋出售，縱使利潤較高
    ，唯接觸之購買者較多風險亦較高，如販賣者欠缺固定購買之客源，又為降低被
    查獲之風險，自亦有將購入之毒品未經分裝逕行賣出者，此時縱使利潤減少，然
    可避免尋找客源，降低被查獲之風險，故是否查獲電子秤、分裝袋等物並非認定
    被告是否有販賣意圖之唯一標準；況被告自八十二年間起即有施用毒品之犯行，
    對於法院之各項判決必不陌生，法院有甚多判決係以查無電子秤及分裝袋，而將
    被告販賣之犯行改判為單純持有者，被告將電子秤、分裝袋等物分開藏放亦非無
    可能。綜上所述，足認被告所辯無非避重就輕之詞，不足採信，此外復有扣案如
    事實欄所述之物可稽，本件事證已甚明確，被告犯行足堪認定。
二、按實務上有謂「販賣」係指意圖營利而販入或賣出而言，與民法上買賣意義不盡
    相同，又販賣化學合成麻醉藥品罪所稱之「販賣」，並不以販入以後復行賣出為
    構成要件，只要以營利意圖，「購入」或「賣出」，有一於此其犯罪即已完成，
    最高法院八十年台上字第五九七六號裁判及二十五年非字第一二三號、六十九年
    台上字第一六七五號判例可資參照，依此推論毒品危害防制條例第五條之意圖販
    賣而持有毒品罪，須以行為人販入毒品時並無販賣之意圖，嗣後變更為販賣之意
    圖而持有始足當之。唯查：就法文之字義而言所謂「販」，作動詞使用包括「買
    入」及「賣出」二種行為而言，並非僅有「買入」之行為，毒品危害防制條例中
    使用「販賣」二字，復加強其「賣出」之行為，更足以認定販賣毒品罪之構成，
    須有「買入」及「賣出」之行為始足當之；次查「販賣」罪之處罰，目的在於毒
    品具有成癮性，施用後失其正常思考、判斷、工作及生活之能力，嚴重危害國人
    身體健康，且毒品價格昂貴，施用毒品之人為求解癮，常以不正常之方式取得金
    錢，以換取毒品，進而造成家庭失和、社會治安敗壞，影響甚鉅，販賣毒品之人
    因而獲取不法之暴利，因之毒品危害防制條例以極重之刑罰論處販賣毒品之被告
    ，然而以意圖販賣而買入毒品之人，如購入後因畏懼刑罰之製栽或因毒品毀損，
    或易販賣為自己施用之意圖，並無「賣出」之行為，其並未造成他人身體健康之
    傷害，亦未違害社會秩序，更未謀得不法利益，遽此論處被告販賣之重刑似未盡
    情理；再查：毒品危害條例第五條之意圖販賣而持有毒品罪依條文「意圖販賣而
    持有」之文義觀之，係指為販賣而持有毒品，並未規定購入毒品時欠缺販賣之犯
    意，嗣後始變更為販賣之犯意始足當之，如坊間之「菜販」、「攤販」般，於購
    入貨品之始即具有賣出之意圖；復查：毒品危害防制條例第五條之意圖販賣而持
    有罪，如採前開見解，則僅有被告之主觀犯意可以論處被告之罪刑，而意圖販賣
    而持有罪之刑度較單純持有毒品罪為重，如被告否認易持有為販賣之意圖，則該
    條幾無適用之餘地。綜上所述，本院爰不採用前開判例之見解，認為基於販賣之
    意圖而「販入」毒品者，應論以意圖販賣而持有毒品罪，而非販賣毒品罪。
三、核被告所為係違反毒品危害防制條例第五條第一項之意圖販賣而持有第一級毒品
    罪。公訴意旨認依同法第四條第一項之販賣毒品罪處斷，尚有未洽，惟起訴事實
    相同，爰依法變更起訴法條，併予敘明。又其所犯前開犯行，係以自己共同犯罪
    之意思與丁○○共同實施犯罪行為，依刑法第二十八條之規定，均為共同正犯。
    其先後多次販入毒品而持有之犯行，時間緊接，犯罪構成要件相同，顯係基於概
    括犯意為之，為連續犯，依刑法第五十六條規定，以一罪論並加重其刑，本刑為
    死刑與無期徒刑部分，爰不為加重。又被告犯第五條第一項之罪，供出毒品來源
    為戊○○，因而查獲第一級毒品海洛因三百四十六公克 (八十八年度偵字第一二
    ○七八號案參照)，應依法減輕其刑，並依刑法第七十一條第一項之規定先加後
    減。
    爰審酌被告犯罪之動機、目的、手段、所生損害及犯罪後態度等一切情狀，量處
    如主文所示之刑，以資懲戒。末扣案如事實欄所示之物，爰依毒品危害防制條例
    第十八條第一項前段之規定宣告沒收併銷毀之。
據上論斷，應依刑事訴訟法第二百九十九條第一項前段、第三百條，毒品危害防制條
例第五條第一項、第十七條、第十八條第一項前段，刑法第十一條前段、第二十八條
、第五十六條，判決如主文。
本案經檢察官乙○○到庭執行職務
中    華    民    國      八十九      年      三      月      一      日
          臺灣臺南地方法院刑事第四庭
                                          法  官  蔡  直  青
右正本證明與原本無異。
如不服本判決，應於判決送達後十日內，向本院提出上訴狀。（須附繕本）
                                          書記官  陳  怡  吟
中    華    民    國      八十九      年      三      月      二      日


司法院資訊處製作；財團法人民間司法改革基金會備份。
